【裁判字號】    92,上易,1758
【裁判日期】    920807
【裁判案由】    傷害
【裁判全文】
臺灣高等法院刑事判決                          九十二年度上易字第一七五八號
    上  訴  人  臺灣臺北地方法院檢察署檢察官
    被      告  己○○
                乙○○
    右二人共同
    選任辯護人  孫  域  律師
    被      告  丙○○
                戊○○
                丁○○
    右  一  人
    選任辯護人  孫  域  律師
右上訴人因被告等傷害案件，不服臺灣臺北地方法院九十一年度易字第一二一號，中
華民國九十二年五月八日第一審判決（聲請簡易判決處刑案號：臺灣臺北地方法院檢
察署九十年度偵字第七八二六號），提起上訴，本院判決如左：
    主  文
原判決撤銷。
己○○、乙○○、丙○○共同傷害人之身體，各處拘役參拾日，如易科罰金，均以參
佰元折算壹日。
戊○○、丁○○均無罪。
    事  實
一、己○○因被甲○○積欠債務甚鉅，屢尋甲○○未遇；嗣於民國（下同）九十年二
    月五日上午十一時許，經甲○○之前夫傅禎祥告知甲○○正在臺北市○○街三三
    五號五樓住處；即夥同其妻乙○○及妻舅丙○○，於同日下午一時許前往上址甲○○住處；當場雙方因債務事項發生爭執，己○○為恐要債無著，竟與同有傷害
    犯意聯絡之乙○○及丙○○，共同出手拉扯甲○○，致甲○○受有頭部鈍傷、上
    下肢及軀幹多處瘀血等傷害。
二、案經甲○○訴由臺北市政府警察局中山分局報請臺灣臺北地方法院檢察署檢察官
    偵查聲請簡易判決處刑，經原法院刑事庭認不宜以簡易判決處刑，而改依通常程
    序審理。
    理      由
一、右揭犯罪事實，業據被告己○○、乙○○、丙○○於迭次偵、審中均坦承不諱，
    並經告訴人甲○○指訴綦詳，復有長庚紀念醫院出具之甲○○甲種診斷證明書附
    卷可稽。被告己○○、乙○○、丙○○之自白核與事實相符，自屬可採。又，被
    告等出手拉扯之積極作為與甲○○所受傷害之結果間，顯有相當因果關係；亦灼
    然可見。渠等三人罪證明確，犯行均堪認定。
二、核被告己○○、乙○○、丙○○所為，均係犯刑法第二百七十七條第一項之傷害
    罪。被告己○○等三人間具有犯意聯絡及行為分擔，皆為共同正犯。
三、公訴意旨另以：被告丁○○、戊○○於九十年二月五日下午一時許與被告己○○
    、乙○○、丙○○及另二名姓名年籍不詳之男子，前往臺北市○○街三三五號五
    樓告訴人甲○○住處，因債務事項與甲○○發生爭執，為恐要債無著，竟夥同有
    傷害犯意聯絡之被告己○○、乙○○及丙○○，共同出手拉扯毆打甲○○，致甲○○受有頭部鈍傷、上下肢及軀幹多處瘀血等傷害，因認被告丁○○、戊○○涉
    犯刑法第二百七十七條第一項之傷害罪嫌云云。公訴意旨認被告戊○○、丁○○
    涉有本件傷害部分犯行，無非是以此部分事實業據告訴人甲○○指訴在卷，並有
    長庚紀念醫院出具之甲○○甲種診斷證明書、甲○○傷勢照片附卷可稽為其主要
    之論據。惟訊據被告戊○○、丁○○始終堅詞否認有何傷害犯行；被告戊○○辯
    稱：伊有與甲○○爭吵債務問題，但沒有動手打架等語，另被告丁○○則辯稱：
    當日伊並未進入甲○○屋內云云。按犯罪事實應依證據認定之，無證據不得推定
    其犯罪事實，刑事訴訟法第一百五十四條定有明文。又，告訴人之告訴，係以使
    被告受刑事訴追為目的，是其陳述是否與事實相符，仍應調查其他證據以資審認
    ，最高法院五十二年臺上字第一三○○號著有判例。經查，告訴人初於九十年二
    月六日警詢時，僅指述：因談判不成，己○○及四名男子就把我住所內之傢俱毀
    壞，翻箱倒櫃後把我帶上車到一處不知名之山上談判強迫我寫同意書；... （己○○）用拳頭打伊全身，頭部、背部、手腳疼痛云云（見偵查卷宗第二十一頁背
    面）；旋於同年二月十二日警訊中改稱：他二人（己○○、戊○○）於九十年二
    月五日十二時三十分帶同己○○的妻子、及他妻子的哥哥及二名不詳男性打手共
    六人至其錦州街三三五號五樓住處向伊拳打腳踢等語（見偵查卷宗第二十三頁背
    面）；嗣於九十年十一月十二日檢察官偵查中則又指稱：（問：誰打你？）都打
    ，打一百多個耳光，尤其戊○○、己○○二人打最多云云（見偵查卷宗第一八七
    頁背面）。其前後所述遭何人毆打及如何毆打之情節，均不相同；更無隻字提及
    被告丁○○亦有參加圍毆。則其在法院審理中所指稱：被告丁○○、戊○○參與
    己○○等人之傷害犯行乙節，是否真實，已容懷疑。次查，依告訴人之指述，渠
    係遭眾多之人共同圍毆，用拳頭打其全身、頭部、背部、手腳疼痛，打一百多個
    耳光，尤其戊○○、己○○二人打最多；然觀諸卷附長庚紀念醫院出具之甲○○
    甲種診斷證明書，及告訴人甲○○提出其受傷照片所示，僅有頭部鈍傷、上下肢
    及軀幹多處輕微之瘀血；並無臉頰受有傷害之記載或照片，更無遭眾人圍毆通常
    應有之嚴重情狀，是渠指述遭六人圍毆乙節，顯有重大之瑕疵。遍閱全卷，又無
    其他相關資料足以為被告丁○○、戊○○二人有於上開時地參與圍毆之佐證；揆
    諸首揭判例意旨，自難僅依告訴人前述有重大瑕疵之指述，即執為被告丁○○、
    戊○○二人涉有傷害犯行之論據。此外，復查無其他積極之證據足資認定被告戊○○、丁○○涉有公訴人所指之傷害犯行，被告戊○○、丁○○之犯罪尚屬不能
    證明。
四、另按法院不得就未起訴之犯罪審判，刑事訴訟法第二百六十八條定有明文。查，
    本件公訴人之起訴書，在證據及所犯法條欄第三項已詳確敘明「告訴意旨另以：
    當日被告等人在住處搶走告訴人珠寶二十六件價值新臺幣（下同）二百萬餘元、
    現金三萬一千二百元、三張金融卡，並強押至山上毆打逼寫同意書，並於翌日上
    午五時二十分許，以金融卡在郵局櫃員機提領十二萬元後始載告訴人返家等情，
    認有妨害自由、強盜罪嫌。經查，告訴人與被告己○○、戊○○有債務關係，雙
    方於告訴人住所談判時，告訴人提出二十六件珠寶及現金二十六萬元清償欠款，
    有簽立之協議書影本在卷，是告訴人指述被告強奪上開珠寶顯與事實未合；又告
    訴人指述被押往山區，且被提領十五萬元乙節，被告均否認有上開犯行，又依提
    款機之照片亦非被告本人，而告訴人又無其他確切之證據足資證明被告所為，是
    其指述尚乏證據證明，此部分罪嫌尚有不足；惟與上開起訴部分，有方法結果之
    牽連關係為裁判上一罪，不另為不起訴處分」云云，有本件起訴書在卷可參。由
    起訴書中該段之敘明，應可確切得見檢察官並未就被告己○○、乙○○、丙○○
    、戊○○、丁○○搶走告訴人甲○○所有之蝴蝶翡翠別針等珠寶二十六件、金融
    卡三張、現三萬一千元等物，強押至山上毆打逼寫同意書，並於翌日上午五時二
    十分許，以金融卡在郵局櫃員機提領十二萬元所涉妨害自由、強盜罪嫌起訴，已
    甚為明確。復按，刑事訴訟法第二百六十五條第一項所謂「相牽連之案件」，係
    同法第七條所列之相牽連之案件，且必為可以獨立之新訴，並非指有方法結果之
    牽連關係而言，最高法院八十三年臺抗字第二七０號亦著有判例。乃公訴人在原
    法院審理中，於九十一年十二月十七日審理期日，竟又就起訴書中已敘明犯罪嫌
    疑不足部分，以言詞追加被告等涉犯妨害自由罪嫌；另又在檢察官補充理由書中
    補述被告等人有搶奪犯行，並認與已起訴之傷害犯行，有方法結果之牽連關係，
    請求從一重處斷；其所為之追加起訴，核與前述規定不合；尚難認已有合法之追
    加起訴。乃原審竟就檢察官補充理由書中之陳述，誤認公訴人亦有起訴「被告己○○、乙○○、丙○○、戊○○、丁○○及另二名姓名年籍不詳之男子並當場搶
    走甲○○所有之蝴蝶翡翠別針等珠寶二十六件、金融卡三張、現金三萬一千元等
    物，且在屋內翻箱倒櫃，嗣被告己○○等人更基於妨害自由之犯意聯絡，共同將
    甲○○以藍色塑膠袋套住頭部，強押上一輛貨車，載往臺北縣石碇鄉某處山區，
    綁在樹幹上，逼問其餘財物去處，不准其離去，期間己○○以行動電話與戊○○
    聯絡，至翌日凌晨四時許，始由己○○及一名自稱「強大哥」之人，持已書妥之
    同意書，強迫甲○○捺指印並道出提款卡密碼，以此剝奪行動自由方法使甲○○
    行無義務之事。翌日上午五時二十分許，自稱「強大哥」之人以金融卡在郵局櫃
    員機提領十二萬元後，始歸還三張金融卡，再由己○○等人載送甲○○返家，經
    甲○○報警循線查知上情，因認被告己○○、乙○○、丙○○、戊○○、丁○○
    涉有刑法第三百零二條、第三百零四條、第三百二十五條第一項等罪嫌」等語。
    而就此部分犯罪事實進行審判後，認定「綜上，告訴人之指訴既流於空洞，又無
    積極事證可資佐證而瑕疵顯具，尚不足認被告己○○等人即有公訴人所指之共同
    妨害自由、搶奪等犯行，其理至明。此外，復查無其他積極、具體確切之證據足
    資認定被告己○○、乙○○、丙○○、戊○○、丁○○涉有公訴人此部分所指之
    犯行，是因不能證明被告等犯罪，原應均為無罪判決之諭知，惟公訴意旨認被告
    己○○、乙○○、丙○○此部分與前開有罪部分具有牽連犯之裁判上一罪關係，
    故此等被告三人均不另為無罪之諭知」云云，自係就未起訴之犯罪審判，於法自
    有違誤。
五、原審就被告己○○、乙○○、丙○○所為傷害犯行，據以論罪科刑；就被告戊○○、丁○○所涉傷害犯行，為無罪之諭知；固非無見。惟誤就公訴人所未起訴被
    告己○○、乙○○、丙○○、戊○○、丁○○等人所涉刑法第三百零二條、第三
    百零四條、第三百二十五條第一項等罪嫌併予審判；復認定：查無其他積極、具
    體確切之證據足資認定被告己○○、乙○○、丙○○、戊○○、丁○○涉有公訴
    人此部分所指之犯行，而不另為無罪之諭知，自有未洽。公訴人之上訴意旨以：
    原判決量刑過輕，被告戊○○、丁○○與其他被告間就傷害罪部分，有犯意之聯
    絡及行為之分擔，應共同涉犯傷害罪名，及被告己○○、乙○○、丙○○、戊○○、丁○○等人另涉犯刑法第三百零二條、第三百零四條、第三百二十五條第一
    項等罪嫌云云，指摘原判決不當，雖無理由；然原判決既有前述之可議，仍屬無
    可維持，應由本院予以撤銷改判。爰審酌被告己○○、乙○○、丙○○犯罪之動
    機係為求債務得償而前往甲○○住處，卻未能理性處理，遂因要求還債致生爭執
    進而拉扯，並造成甲○○受有傷害，然該等被告等犯罪後尚能坦承犯行等一切情
    狀，仍按原審判決各量處如主文所示之刑，並均諭知易科罰金之折算標準；被告
    戊○○、丁○○二人，則仍為無罪之判決。
六、公訴人依告訴人請求上訴之意旨雖以：(一)告訴人對於被告等人妨害自由、搶奪之
    犯行已指述甚詳。(二)依證人傅禎祥之證詞足認證人傅禎祥雖開門進入告訴人家中
    ，亦僅係與被告己○○、戊○○確認告訴人在家而已，其事後出屋外，即將門鎖
    上，並囑被告在樓下等候，證人即先行離開；由此可見被告戊○○供稱由傅禎祥
    帶進告訴人家中一節，並不可採。(三)由電話通聯紀錄可知被告乙○○、丙○○、
    己○○自二月五日三、四時起至二月六日六，七時止，均在臺北縣石碇鄉附近；
    此外並有切結書一紙、診斷證明書、照片十張、翻拍照片四張附卷可稽，被告等
    所辯，顯無可採，本案事證明確，被告等犯行堪以認定云云。惟查：
  (一)告訴人雖指述：渠遭被告己○○等人以藍色塑膠袋套住頭部，強押上一輛貨車載
    往某處山區，綁在樹幹上逼問其餘財物去處，不准其離去等語。然在本院調查中
    ，經多次訊問均未能具體指出其遭被告等人施以如何之捆綁；況依告訴人為佐證
    被告等人犯罪所提出之傷勢照片及長庚紀念醫院出具之甲種診斷證明書所示，在
    頸部、雙手手腕及雙腳腳踝等可能遭捆綁之關結處，均無任何之擦傷或長期遭捆
    綁應有之勒痕。告訴人之指述顯與法醫學有違，自不足採。
  (二)犯罪事實依法應依證據認定之，不得僅以被告之反證不成立，持為被告犯罪之論
    據，最高法院二十一年上字第四七四號著有判例。上訴意旨所指：可見被告戊○○供稱由傅禎祥帶進告訴人家中一節，縱不可採。揆諸首判例意旨，亦不得在無
    其證據佐證之下，僅以被告戊○○所辯不可採，即逕自認定被告涉有公訴意旨所
    指之妨害自由及搶奪犯行。
  (三)通聯紀錄固顯示被告己○○、乙○○、丙○○等使用之行動電話自九十年二月五
    日下午三、四時許起至同年二月六日上午六、七時許止，均在臺北縣石碇鄉附近
    。然查，被告戊○○與被告己○○等本早已相識，又有同業往來，縱有電話聯繫
    ，亦屬尋常；此通聯紀錄之談話內容既係無從得知，自難違反刑事訴訟法第一百
    五十四條之規定，不依證據即憑空推定被告等之前開電話係在聯絡犯下本案罪行
    。次查，遍閱全卷，告訴人從未指稱係被押往何處山區；依大臺北地區四周環山
    之地勢，可能之處甚多；豈能以被告當中曾有人前往臺北縣石碇鄉，即穿鑿附會
    逕認告訴人指訴之被押往地點係臺北縣石碇鄉山區，並據以認定告訴人之指述確
    屬實情。
  (四)檢察官於原法院九十一年十二月十七日審理期日所為言詞追加被告等涉犯妨害自
    由罪嫌，及在檢察官補充理由書中補述被告等人有搶奪犯行；公訴人雖認為與已
    起訴之傷害犯行，有方法結果之牽連關係，應從一重處斷。然綜上各節所述，公
    訴人之上訴意旨所指被告等之妨害自由及搶奪犯行，既屬不能證明，自難認與前
    述傷害罪部分，有何方法結果之牽連關係，而為前述傷害罪之起訴效力所及，併
    此敘明。
據上論斷，應依刑事訴訟法第三百六十九條第一項前段、第三百六十四條、第二百九
十九條第一項前段、第三百零一條第一項，刑法第二十八條、第二百七十七條第一項
、第四十一條第一項前段，罰金罰鍰提高標準條例第一條前段、第二條，判決如主文
。
本案經檢察官林炳雄到庭執行職務。
中      華      民      國    九十二    年      八      月     七       日
                              臺灣高等法院刑事第十二庭
                                  審判長法  官   劉  景  星
                                        法  官   陳  志  洋
                                        法  官   陳  博  志
右正本證明與原本無異。
如不服本判決，應於收受送達後十日內向本院提出上訴書狀，其未敘述上訴之理由者
並得於提起上訴後十日內向本院補提理由書（均須按他造當事人之人數附繕本）。
                                        書記官   陳  嘉  文
中      華      民      國    九十二    年      八      月      七      日
附錄本案論罪科刑法條全文：
刑法第二百七十七條：
傷害人之身體或健康者，處三年以下有期徒刑、拘役或一千元以下罰金。
犯前項之罪因而致人於死者，處無期徒刑或七年以上有期徒刑；致重傷者
，處三年以上十年以下有期徒刑。


司法院資訊處製作；財團法人民間司法改革基金會備份。
